【裁判字號】    96,交上易,128
【裁判日期】    970229
【裁判案由】    過失致死
【裁判全文】
臺灣高等法院高雄分院刑事判決       96年度交上易字第128號
上  訴  人  臺灣高雄地方法院檢察署檢察官
被      告  乙○○
選任辯護人  顏福松  律師
上列上訴人因被告過失致死案件，不服臺灣高雄地方法院96年度
交易字第570 號中華民國96年11月15日第一審判決（起訴案號：
臺灣高雄地方法院檢察署96年度調偵續字第7 號），提起上訴，
本院判決如下：
     主  文
原判決撤銷。
乙○○犯過失致人於死罪，處有期徒刑陸月，減為有期徒刑月
，如易科罰金，以銀元佰元即新台幣玖佰元折算壹日，緩刑貳
年。
     事  實
一、乙○○於民國94年10月10日上午10時40分許，駕駛車牌號碼
    PFQ-997 號重型機車，由高雄市○○○路由北往南方向行駛
    ，行至同路段與旗港路交岔路口，欲左轉往旗港路方向行駛
    ，而該處為T 型交岔路口，乙○○乃停於右側路旁旁等待旗
    港路轉換綠燈時再行，而當時天氣晴朗，日間有自然光線，
    視距良好，且依其智識能力，並無不能注意之情形，乃其於
    旗港路轉綠燈欲前行時，竟疏未注意左右有無來車，即貿然
    前行，適有許瑞放明知其酒後意識不清，已達不能安駕駛動
    力交通工具之程度（經醫院抽取其血液檢驗結果，血中酒精
    濃度高達213 MG/DL （起訴書誤載為170.23MG/DL） ，換算
    成酒精呼氣含量為每公升1.06毫克（起訴書誤載為0.85毫克
    ），仍無駕駛執照騎乘車牌號碼XQO-692 號重型機車後載兒
    童許○○（真實姓名年籍詳卷），亦沿旗津三路由北往南方
    向行至上開路口，闖紅燈見狀閃避不及，其機車前車頭在旗
    港路中心線距路旁約1.7 公尺處撞及乙○○左後車身，致許
    瑞放人車倒地送醫急救後，仍因鈍力傷造成顱腦損傷，許○
    ○亦受有身體之傷害（許○○過失傷害部分未據告訴），延
    至同月23日16時25分許不治死亡。
二、案經被害人許瑞放胞兄甲○○訴由高雄市政府警察局鼓山分
    局移送臺灣高雄地方法院檢察署檢察官偵查起訴。
     理  由
一、訊據被告乙○○固坦承其有於前揭時地駕駛車牌號碼PFO-99
    7 號重型機與許瑞放所騎乘車牌號碼XQO-692 號重型機車發
    生撞擊，致許瑞放傷重不治死亡之事實，惟矢口否認過失致
    人於死之犯行，辯稱：伊當時騎機車在高雄市○○○路由北
    往南行駛，因欲左轉旗港路，乃在路口旗津三路上等待，俟
    旗港路號誌轉綠燈時，伊有看左側未有車輛過來，始起步向
    前行駛，於車行至路中心時，即被撞倒，伊爬起時，已見許
    瑞放躺在地上，許瑞放係伊依綠燈前行至中心處時，始闖紅
    燈撞到伊機車左後側，非伊所能注意及之，伊並無過失云云
    。
二、經查：
  (一)前揭時地被告騎機車與被害人許瑞放所騎之機車發生撞擊，
    致許瑞放傷重送醫不治死亡之事實，除據告訴人甲○○指訴
    外，並為被告乙○○坦承不諱，復有高雄市政府警察局鼓山
    分局道路交通事故現場圖、道路交通事故調查報告表、談話
    紀錄表及肇事現場照片附卷可稽，且有檢察官相驗屍體證明
    書、驗斷書、勘驗筆錄在卷可參，此部分之事實應堪認定。
  (二)依卷附警繪現場圖所示，在旗津三路由北向南甫進入旗港路
    口距路邊1.7 公尺處之慢車道上，有被害人機車刮地痕。該
    刮地痕向右前方沿伸至該機車倒於前方右側路旁處，其長35
    .2公尺，而在被害人機車刮地痕左前方交岔路中心處，有長
    2.3 公尺之弧型刮地痕、碎片及血跡，被告雖辯稱：該2.3
    公尺之刮地痕係其機車被撞擊倒地之刮地痕，附近有血跡及
    碎片，應可認撞擊點即係在該弧型刮地痕之起點處等語，然
    依物體撞擊之物理慣性定律，必會向前推進，而當時被告既
    係往旗港路行駛，而與被害人行駛路線呈垂直方向，則其機
    車被撞後在前方倒地，往旗港路方向呈弧型刮地痕，自屬合
    乎常情，不能因碎片及血跡皆在弧型刮地痕附近，即認該處
    為撞擊點，反觀被害人機車刮地痕起點及其血跡均在其行進
    之慢車道上，而刮地痕在慢車道向右前方持續延伸35.2公尺
    ；而被告之機車刮地痕起點則在左前方快慢車道交界處，由
    此應可推論本件車禍撞擊點應係在被害人機車刮地痕之慢車
    道上。而該處依現場圖所示亦正是旗港路之中心點，被告由
    路旁正向旗港路起行即被撞擊，自有可能，證人即警員曾世
    傑於原審審理時到庭結證證稱：被告應係在其機車刮地痕附
    近與被害人發生撞擊等語，而被害人機車刮地痕與被告機車
    刮地痕相距不遠，約僅5 、6 公尺而已，則本院認定上開撞
    擊點並不違背論理及經驗法則。
  (三)公訴意旨雖認被告係欲左轉往旗港路行駛，未到中心線冒然
    搶先左轉進入旗港路，適酒後意識不清同向騎機車至該處之
    被害人閃避不及，撞擊被告機車左後車身而肇車禍，惟被告
    自警詢以迄本院審理時均始終堅決否認搶先左轉之情事，辯
    稱：伊係先停在路旁待轉，待旗港路之標誌轉綠燈後始起步
    往旗港路前行等語不移；又乏其他確切之事證足證被告有未
    達路口中心點即搶先左轉之情事，依「罪證有疑，利於被告
    」之原則，應認被告上開辯解，並非虛妄，上開公訴意旨所
    指，尚難遽採。
  (四)被害人許瑞放於車禍發生經送醫急救時所做之血液酒精值檢
    測結果高達213MG/DL，換算吐氣酒精濃度每公升高達1.06毫
    克，且被害人係在無駕駛執照下仍酒後騎乘機車等事實，有
    阮綜合醫院醫學檢驗科94年10月10日生化檢驗報告單1 紙及
    前揭道路交通事故調查報告表可參，復據交通部運輸研究79
    年8 月對駕駛人行為之研究，認超過0.55毫克者，對駕駛能
    力之影響已達不能開車、精神處於昏睡狀態之程度。又由被
    害人機車撞擊後倒地後向前滑行造成長達35.2公尺之刮地痕
    觀之，足見其車行甚速，且因酒後意識不清，致未能注意車
    前狀況。
  (五)案發當時之狀況為天候晴、日間有自然光線、視距良好無障
    礙等情，有前開現場照片、道路交通事故調查報告表可證，
    而按駕駛人起駛前應注意前後左右有無障礙或車輛行人，道
    路交通案全規則第89條第1 項第6 款定有明文，被告縱因旗
    港路轉換綠燈後始起駛，仍有注意左右來車之義務，依現場
    圖及調查報告表所示，案發地點甚為空曠，如被告於起駛時
    有注意左右來車，當不難發現被害人乘機車自左側之旗津三
    路疾駛而來，本院綜合撞擊點及被害人車速等情判斷，可認
    被告係於旗港路甫轉換為綠燈，即未注意左右來車，即冒然
    起駛，而被害人係由左方旗津三路疾駛而來，到路口時旗津
    三路已轉換紅燈，仍強行通過，致撞及剛起駛之被告機車左
    後方，被害人亦有過失，應無疑義。然被告既有如上未注意
    左右來車之過失，自不能因被害人與有過失而免責。
  (六)被告既因未盡前開注意義務而肇事，因而致被害人死亡，其
    過失行為與被害人死亡間，顯有相當之因果關係，應負過失
    致死罪責，是被告所辯，要係諉責之詞，不足採信，其罪證
    已甚明確，犯行洵堪認定。
三、核被告所為，係犯刑法第276 條第1 項之過失致死罪。而被
    告行為後，刑法已於95年7 月1 日修正公布施行，被告所犯
    過失致死罪，其法定本刑中關於罰金刑最低額部分依修正後
    刑法第33條第5 款規定「罰金：新台幣1 千元以上，以百元
    計算之」，較舊法所定罰金最低額為「銀元1 元以上」為重
    ，經比較新舊法結果，自以修正前之上開規較有利於被告，
    應依修正前之上開法條論處。
四、原審未予詳察，遽予諭知被告無罪，自有未洽。檢察官上訴
    指摘原判決諭知被告無罪為不當，非無理由，應由本院將原
    判決撤銷。審酌被告並無犯案紀錄，素行良好，有臺灣高等
    法院被告前案紀錄表可稽，肇事時年紀甚輕，甫滿20歲，仍
    在就讀夜校中，僅因一時疏失而觸犯刑章，而被害人酒後意
    識模糊飛速騎車，亦與有過失，本院審理時已與被害人家屬
    成立和解等一切情狀，爰予科處有期徒刑陸月。被告犯罪時
    間係在96年4 月24日以前，所犯符合中華民國96年罪犯減刑
    條例第2 條第1 項第3 款之減刑條件，應依該規定減其刑期
    二分之一為有期徒刑月。又被告犯罪時之刑法第41條第1
    項就易科罰金之折算標準，係規定以1 元以上3 元以下折算
    1 日，而修正前罰金罰鍰提高標準條例第2 項（現已刪除）
    規定，就其原定數額提高1 百倍折算1 日，則被告行為時之
    易科罰金標準，應以銀元300 元折算1 日，經折算為新台幣
    後，應以新台幣900 元折算1 日，惟95年7 月1 日修正公布
    施行之刑法第41條第1 項前段規定：「犯最重本刑為5 年以
    下有期徒刑以下之刑，而受6 個月以下有期徒刑或拘役之宣
    告者，得以新台幣1,000 元、2,000 元或3,000 元折算1 日
    易科罰金。」比較修正前後易科罰金折算標準，以修正前之
    規定較有利於被告，自應依刑法第2 條第1 項前段規定，適
    用修正前之刑法第41條第1 項規定，定其折算標準。又被告
    前未曾受有期徒刑以上刑之宣告，其係因過失而犯本案，經
    此長達2 年偵審程序之身心勞累，及賠償損害之金錢損失，
    已足資警惕，諒無再犯之虞，且告訴人甲○○亦表示不願追
    究，為啟被告自新，本院認所宣告之刑以暫不執行為適當，
    爰併予諭知緩刑貳年。
據上論斷，應依刑事訴訟法第369 條第1 項前段、第364 條、第
299 條第1 項前段，刑法第2 條第1 項前段、第74條第1 項第1
款、修正前刑法第276 條第1 項、第41條第1 項、中華民國96年
罪犯減刑條例第2 條第1 項第3 款、第7 條、第9 條、修正前罰
金罰鍰提高標準條例第2 條，判決如主文。
本案經檢察官姜麗儒到庭執行職務。
中    華    民    國    97    年    2     月    29    日
                  刑事第四庭    審判長法  官  蕭權閔
                                      法  官  吳進寶
                                      法  官  陳吉雄
以上正本證明與原本無異。
本件判決不得上訴。
中    華    民    國    97    年    3     月    3     日
                                      書記官  郭蘭蕙
附錄本判決論罪科刑法條：
中華民國刑法第276條第1項
因過失致人於死者，處2 年以下有期徒刑、拘役或2 千元以下罰
金。
                                                      Ｆ


司法院資訊處製作；財團法人民間司法改革基金會備份。
